臺灣臺南地方法院刑事判決　　　　　　　100年度訴字第400號
公　訴　人　臺灣臺南地方法院檢察署檢察官
被　　　告　鄭登旺
　　　　　　王金合
上列被告因業務過失致死等案件，經檢察官提起公訴（99年度偵
續字第215號、100年度偵字第999號），本院判決如下：
    主  文
鄭登旺從事業務之人，因業務上之過失致人於死，處有期徒刑陸
月，如易科罰金，以新臺幣壹仟元折算壹日，緩刑貳年。
王金合因過失致人於死，處有期徒刑陸月，如易科罰金，以新臺
幣壹仟元折算壹日。
    事  實
一、鄭登旺係以承包鐵皮屋之「鋼浪板」（或稱鐵板）之搭建業
    者，乃以從事搭蓋「鋼浪板」為業務之人；緣王全貴（涉嫌
    過失致死部分另經臺灣臺南地方法院檢察署檢察官為不起訴
    處分）所有坐落臺南市安定區港口里三九六之二號（改制前
    為臺南縣安定鄉港口村三九六之二號）三合院房屋，而王金
    合則係該房屋之使用人，於民國九十四年間由王金合委由綽
    號「阿土」之周清雲（從事搭蓋鐵厝業者）承包該三合院房
    屋邊間之「屋頂翻修工程」（將黑瓦屋頂改建為紅色鐵皮屋
    頂），隨後周清雲將該「屋頂翻修（改搭建為鋼浪板）工程
    」交由業者鄭登旺施工，鄭登旺遂依約將承包施工之屋頂翻
    修成紅色鋼浪板屋頂（下稱紅色鐵皮屋頂）；惟施工中，鄭
    登旺於以鋼釘鑽鎖定鋼浪板（要將「鋼浪板」鎖定在屋頂「
    橫樑」上固定住）時，應注意能未注意，卻疏未注意於鑽鎖
    鋼釘應避開住屋橫樑上之屋內電源線，竟過失將鋼釘鑽進（
    穿透）屋內電源線，造成電源當重力加壓時，經由鋼釘傳導
    到屋頂鋼浪板上，形成鐵皮屋頂漏電情狀（按鄭登旺於施工
    時，可能有將屋內電源關閉，致其於施工時未感覺到有「漏
    電」情形）。繼上開屋頂翻修改建成紅色鐵皮屋頂工程結束
    後不久，王金合向周清雲表示紅色鐵皮屋頂會漏水，周清雲
    即偕同鄭登旺前往查看並稍作檢修，相隔約一月後，王金合
    又表示紅色鐵皮屋頂還會漏水，周清雲乃再度偕同鄭登旺前
    去檢修，再相隔約一年後，王金合又告知周清雲紅色鐵皮屋
    頂會漏水，周清雲遂第三度偕同鄭登旺一同前往查看，到達
    後，鄭登旺甫登梯上屋頂，以手碰觸紅色鐵皮屋頂時即遭觸
    電（被電到），鄭登旺旋下梯向王金合說「你的鐵厝有漏電
    」，鄭登旺並與王金合一同在屋內尋找有無電線漏電，但鄭
    登旺、王金合二人於查無漏電原因後，鄭登旺向王金合說要
    王金合找水電工來看，鄭登旺並向王金合表示等水電工整修
    後不會漏電，他才要去檢修屋頂漏水，惟王金合聞言後並未
    對紅色鐵皮屋頂漏電作處理。
二、九十九年六月九日上午七時三十分許，王金合委請王萬得登
    樓梯上該紅色鐵皮屋頂檢修漏水，王金合本應注意建築物使
    用人有維護建築物合法使用，與其構造及設備安全之義務，
    且就該建築物內之電源配線，本應隨時注意使用狀況而定期
    維修保養，或檢查電線是否毀損而需汰舊換新，避免因電線
    毀損發生漏電等危險，然王金合於知悉其住屋紅色鐵皮屋頂
    有漏電之情形，而於此一能注意之情狀下，竟仍疏未注意僱
    請水電相關專業人員修繕，且於委託王萬得上屋頂查看漏水
    時疏未告知王萬得上情，迨王萬得登梯上屋頂後，於其右手
    掌碰觸加壓紅色鐵皮屋頂時，當場觸電而昏趴於屋頂上不醒
    人事，經王金合報警後，由消防人員到場將王萬得救下緊急
    送醫，而王萬得於到達醫院時，已無心跳、無自發性呼吸，
    雙側瞳孔放大，對光線反射無反應，經醫院急救無效死亡（
    到院前死亡）。
三、案經王萬得家屬王林英嬌、王素蘭告訴臺灣臺南地方法院檢
    察署檢察官偵查起訴。
    理  由
壹、程序部分：
一、按被告以外之人於審判外之言詞或書面陳述，除法律有規定
    者外，不得作為證據，刑事訴訟法第一百五十九條第一項定
    有明文。查本件證人即同案被告鄭登旺於偵查中未經具結之
    供述，係屬被告以外之人於審判外之言詞陳述，且被告王金
    合於本院審理中已主張不具證據能力，不同意將證人鄭登旺
    於偵查中未經具結之供述列為證據，又證人鄭登旺於偵查中
    未經具結之言詞陳述並無該當刑事訴訟法第一百五十九條之
    一至第一百五十九條之四等傳聞證據例外具證據能力之情形
    ，是證人鄭登旺於偵查中未經具結之證述，對被告王金合而
    言即無證據能力。
二、又按被告以外之人於審判外之陳述，經當事人於審判程序同
    意作為證據，法院審酌該言詞陳述或書面陳述作成時之情況
    ，認為適當者，亦得為證據。當事人、代理人或辯護人於法
    院調查證據時，知有刑事訴訟法第一百五十九條第一項不得
    為證據之情形，而未於言詞辯論終結前聲明異議，視為有前
    項之同意，刑事訴訟法第一百五十九條之五定有明文。查本
    判決所引用之公訴人於偵、審中所提出及本院依職權列為證
    據之各項具傳聞性質之證據資料，公訴人及被告二人於本院
    審判程序中對於此等具傳聞性質之證據資料之證據能力，均
    表示無意見，並同意作為證據，且迄言詞辯論終結前亦未聲
    明異議。本院審酌上開各項證據資料作成之情況，核無違法
    取證或其他瑕疪，且為證明本件犯罪事實所必要之重要關係
    事項，認為以之作為證據為適當，自得採為證據，合先敘明
    。
三、再按刑事訴訟法第一百五十九條之一第二項雖規定，被告以
    外之人於偵查中向檢察官所為之陳述，除顯有不可信之情況
    者外，得為證據。惟該被告以外之人（含共同被告、共犯、
    被害人、證人等），於偵查中向檢察官所為之陳述，性質上
    仍屬傳聞證據（即審判外之陳述），然因檢察官依法有訊問
    被告、證人及鑑定人之權，證人、鑑定人且須具結，而檢察
    官向被告以外之人所取得之陳述，原則上均能遵守法律規定
    ，不致違法取供，其可信性極高，為兼顧理論與實務，因而
    規定除顯有不可信之情況者外，得為證據（參考刑事訴訟法
    第一百五十九條之一立法理由）。故被告以外之人於偵查中
    向檢察官所為之陳述，既已依法具結，即有證據能力。經查
    ，證人廖明傳、周清雲於偵查中向檢察官所為之陳述，係就
    待證事實有重要關係之親身知覺、體驗事實所為之陳述，即
    居於證人之地位，依第一百八十六條第一項規定命其具結，
    使證人知悉其有據實陳述之義務，以擔保其證言之真實性，
    該供述證據即具證據能力，而檢察官於偵查中既已踐行人證
    之法定訊問程序，揆諸前揭規定，證人廖明傳、周清雲於偵
    查中向檢察官所為之陳述，即得作為證據。
貳、實體部分：
一、被告鄭登旺部分：
(一)、訊據被告鄭登旺對上揭犯罪事實坦承不諱，並據證人周清雲
    於偵查及本院審理時證述在卷，且被害人王萬得確實係遭電
    擊死亡，本件案發後證人廖明傳與臺灣臺南地方法院檢察署
    法醫看被害人王萬得遺體時，看到電擊之入口處係被害人王
    萬得的右手，依判斷電流是由手部進入心臟，由腿部出來，
    被害人王萬得應係趴著觸電死亡，經勘查現場發現是一根鋼
    釘穿透屋頂的鋼浪板接觸到一一０伏特的電源線，造成被害
    人王萬得觸電，依判斷被害人王萬得當時係趴在淺綠色鋼浪
    板上，手去摸觸到紅色鋼浪板的屋頂，紅色鋼浪板因鋼釘穿
    透到電源線而漏電才造成本件意外等情，業據證人即臺灣電
    力公司外線技術員廖明傳於偵查中結證在卷（詳臺灣臺南地
    方法院檢察署九十九年度偵續字第二一五號偵查卷第十六頁
    ）。另於九十九年六月九日、十日，經臺灣電力股份有限公
    司臺南區營業處派員會同善化分局港口派出所陳信忠警員現
    場檢測結果，發現案發地點三合院邊間加蓋之鐵皮瓦，當重
    力加壓鐵皮瓦時，屋內線會產生漏電現象等情，亦有該營業
    處九十九年六月二十三日Ｄ臺南字第０９９０６００３１０
    １號函一份存卷（詳臺灣臺南地方法院檢察署九十九年度他
    字第二六八六號偵查卷第九頁）足參。
(二)、復有刑案現場照片影本四幀、九十九年十二月二十日勘驗現
    場照片二十七幀、刑案現場照片二十六幀、扣案漏電電線照
    片十幀在卷（詳臺灣臺南地方法院檢察署九十九年度相字第
    七五０號相驗卷第十四頁、第十五頁；臺灣臺南地方法院檢
    察署九十九年度偵續字第二一五號偵查卷第二三頁至第二十
    九頁、第三五頁至第四七頁、第五五頁至第六十頁）可稽，
    另並有扣案漏電遭拆除之電線一條可資佐證。又被害人王萬
    得因本件漏電電擊事故，於九十九年六月九日上午八時十分
    許，經送臺灣基督教長老教會新樓醫療財團法人急救，於到
    院時已無心跳、無自發性呼吸，雙側瞳孔放大，對光線反射
    無反應，到院前即已死亡乙節，有臺灣基督教長老教會新樓
    醫療財團法人九十九年六月九日出具之診斷證明書一紙附卷
    （詳上開相驗卷第十頁）可憑。另被害人王萬得於九十九年
    六月九日經臺灣臺南地方法院檢察署檢察官督同法醫師相驗
    後，認其頭部正面、右上肢正面（含右手掌）、左上肢背面
    、雙下肢正面及右腳底前端均有電灼傷，檢驗結果認推定傷
    害方法係工作中意外遭漏電電擊致傷亡，先行原因為右手掌
    指前臂頭腿蹠底電擊貫通傷及電灼傷，直接死亡則為中樞性
    神經併心臟衰竭等情，此有勘驗筆錄一份、臺灣臺南地方法
    院檢察署相驗屍體證明書一紙、檢驗報告書一份及相驗照片
    存卷（詳前揭相驗卷第十六頁至第五二頁）可參。
(三)、又被害人王萬得因本件漏電電擊事故死亡，已如前述，則被
    害人王萬得之死亡與被告鄭登旺之上述過失行為間，顯有相
    當因果關係。綜此，本件被告鄭登旺業務過失致人於死之犯
    行，事證明確，應予依法論科。
二、被告王金合部分：
    訊據被告王金合固坦認其為上開三合院房屋之使用人，其於
    九十四年間委由綽號「阿土」之周清雲承包其上址三合院邊
    間之「屋頂翻修工程」（將黑瓦屋頂改建為紅色鐵皮屋頂）
    ，隨後周清雲將該「屋頂翻修（改搭建為鋼浪板）工程」交
    由被告鄭登旺施工，被告鄭登旺於施工中，疏未注意於鑽鎖
    鋼釘應避開住屋橫樑上之屋內電源線，竟過失將鋼釘鑽進（
    穿透）屋內電源線，造成電源當重力加壓時，經由鋼釘傳導
    到屋頂鋼浪板上，形成紅色鐵皮屋頂漏電情狀，嗣其於九十
    九年六月九日上午七時三十分許，委託被害人王萬得上屋頂
    查看紅色鐵皮屋頂漏水，迨被害人王萬得登梯上屋頂後，於
    其右手掌碰觸紅色鐵皮屋頂時，當場觸電而昏趴於屋頂上不
    醒人事，後由消防人員到場將被害人王萬得救下緊急送醫，
    而被害人王萬得於到達醫院時，已無心跳、無自發性呼吸，
    雙側瞳孔放大，對光線反射無反應，到院前已死亡等情，惟
    矢口否認有何過失致死犯行，並辯稱：被告鄭登旺並未偕同
    證人周清雲前往其住處查看紅色鐵皮屋頂漏水三次，且被告
    鄭登旺、周清雲均未向其說紅色鐵皮屋頂有漏電的情形，其
    於九十九年六月九日案發前請被害人王萬得上屋頂查看紅色
    鐵皮屋頂漏水之前，並不知紅色鐵皮屋頂有漏電，其並無過
    失云云。經查：
(一)、按建築物所有權人、使用人應維護建築物合法使用與其構造
    及設備安全，建築法第七十七條第一項定有明文。查被告王
    金合既為上開鐵皮建物之使用人，自負有維護該建築物使用
    與其構造及設備安全之義務，且就該建築物內之電源配線，
    並應隨時注意使用狀況而定期維修保養，或檢查電線是否毀
    損而需汰舊換新，避免因電線毀損發生漏電等危險，其具有
    法律上之上述注意義務，堪予認定。
(二)、被告王金合雖辯稱：被告鄭登旺並未偕同證人周清雲前往其
    住處查看紅色鐵皮屋頂漏水三次，且被告鄭登旺與周清雲均
    未向其說紅色鐵皮屋頂有漏電的情形，其於案發前並不知紅
    色鐵皮屋頂有漏電云云。惟查：
１、證人周清雲業於一００年二月十日偵查中及一００年五月二
    十五日本院審理時到庭結證：被告王金合之房屋屋頂翻修成
    鋼浪板後不久，王金合表示屋頂會漏水，伊有與被告鄭登旺
    一同前去檢修，當時沒有發現有漏電，第二次隔了約一個月
    後，王金合又說還會漏水，伊又與鄭登旺一起過去檢修，這
    此亦無發現有漏電，第三次為再隔約一年後，王金合又說屋
    頂會漏水，伊有與鄭登旺再一起過去查看，鄭登旺有登樓梯
    上屋頂查看紅色鐵皮屋頂，當時伊有親耳聽鄭登旺向王金合
    說屋頂會漏電，鄭登旺並叫王金合要去找水電工來看，而王
    金合於聽聞後則說好，且當時鄭登旺並有表示等水電工整修
    不會漏電後他才要去檢修，且鄭登旺當時還有與王金合一起
    進入屋內查看電線，之後伊就未再去過案發現場等語（詳臺
    灣臺南地方法院檢察署一００年度偵字第九九九號偵查卷第
    十六頁、第十七頁；本院卷第六四頁至第六七頁），核與證
    人即同案被告鄭登旺於一００年五月二十五日本院審理時證
    稱：九十四年間屋頂翻修工程結束後沒多久，曾與證人周清
    雲一起去王金合家檢修屋頂漏水狀況，第二次是經過約一個
    月後，再與周清雲去王金合家檢修屋頂漏水狀況，第三次是
    在隔約一年後，與周清雲再去王金合家檢修屋頂漏水狀況，
    於第三次檢修時，伊有爬樓梯到屋頂摸到紅色鐵皮屋頂就被
    電到，而發現屋頂有漏電之情形，伊並當場向王金合表示伊
    鐵皮屋頂會漏電，要叫人查看修理後伊才敢上去，王金合則
    答稱好，且伊當日並有與王金合進去屋內查看何處漏電，然
    伊並非專業，所有並未找到等語（詳本院卷第五六頁至第六
    三頁）大致相符。
２、被告王金合對證人周清雲是否曾偕同被告鄭登旺，至被告王
    金合上開翻修之紅色鐵皮屋頂檢修屋頂漏水三次乙節，於一
    ００年二月十日偵查中係供陳：「我忘記了」等語（詳臺灣
    臺南地方法院檢察署一００年度偵字第九九九號偵查卷第十
    七頁），而非否認有上情；嗣被告王金合則具一００年二月
    十五日刑事案件事實陳報狀載稱：屋頂翻修工程完工後，之
    後約二、三年多前，又因屋頂漏雨再請阿土即證人周清雲來
    抓漏，有修好，但之後又漏雨等語（詳臺灣臺南地方法院檢
    察署九十九年度偵續字第二一五號偵查卷第七八頁）；另被
    告王金合於本院審理中先供陳屋頂翻修工程完工後，被告鄭
    登旺曾偕同證人周清雲檢修紅色鐵皮屋頂漏水一次，然該次
    被告鄭登旺並未登樓梯上屋頂，僅在地面上巡視，而證人周
    清雲是否有上屋頂檢查伊並不清楚，且該次鄭登旺與周清雲
    均未告知伊屋頂有漏電云云（詳本院卷第三四頁）；後被告
    王金合於本院審理中再改稱：伊只有叫周清雲或鄭登旺來檢
    修紅色鐵皮屋頂漏水一次，好像只有一人來應係鄭登旺，但
    鄭登旺並未登樓梯上屋頂檢查，只有與伊一同進入屋內查看
    ，查看完後鄭登旺向伊表示沒有漏水等語（詳本院卷第七五
    頁至第七七頁）。
３、經核證人周清雲與鄭登旺供證之被告王金合因紅色鐵皮屋頂
    漏水，請其二人前去檢修之情節大致相符，且就第三次檢修
    時，鄭登旺爬樓梯到屋頂摸到紅色鐵皮屋頂就被電到，而發
    現屋頂有漏電，鄭登旺並當場向王金合表示鐵皮屋頂會漏電
    ，要叫人查看修理後鄭登旺才敢上去檢修漏水，而王金合則
    答稱好，且當日鄭登旺並有與王金合進去屋內查看何處漏電
    乙情互核明確一致；反觀被告王金合之前揭供陳，先未否認
    證人周清雲、鄭登旺供陳檢修屋頂漏水之上情，僅表示忘記
    了，嗣或稱僅請綽號阿土之周清雲檢修漏水一次，或稱請周
    清雲及王金合檢修漏水一次，或改稱僅鄭登旺來檢修漏水一
    次，前後所供已然不一；再者，其既因先前請周清雲、鄭登
    旺搭蓋之紅色鐵皮屋頂漏水，而特地請周清雲或鄭登旺前來
    檢修，衡情鄭登旺應會登樓梯上屋頂查看該紅色鐵皮屋頂是
    否有施工不良而導致漏水之情，方屬合理，是被告王金合辯
    稱鄭登旺並未爬樓梯上屋頂檢查，而僅在屋內檢查是否漏水
    乙節，應不可採。基上，應以證人周清雲、鄭登旺證述之上
    揭前曾於案發前，至案發現場檢修紅色鐵皮屋頂漏水之過程
    為可採。
(三)、依前揭(二)之說明，堪認第三次證人周清雲偕同鄭登旺前去檢
    修紅色鐵皮屋頂漏水之時，被告鄭登旺爬樓梯到屋頂摸到紅
    色鐵皮屋頂即遭電到，而發現屋頂有漏電，鄭登旺並當場向
    王金合表示鐵皮屋頂會漏電，要叫人查看修理後鄭登旺才敢
    上去檢修漏水，而王金合則答稱好，且當日鄭登旺並有與王
    金合進去屋內查看何處漏電等情屬實可採，是被告王金合於
    九十九年六月九日委請被害人王萬得上屋頂檢查紅色鐵皮屋
    頂是否漏水時，顯已知悉該紅色鐵皮屋頂有漏電之情，足認
    被告王金合當時，並無不能清意之情事，竟仍疏未注意電源
    配線使用狀況而定期維修保養，或檢查電線是否毀損而需汰
    舊換新，避免因電線毀損發生漏電等危險，並僱請水電相關
    專業人員修繕，且於委託被害人王萬得上屋頂查看漏水時疏
    未告知被害人王萬得屋頂有漏電之情狀，終導致本件漏電電
    擊事故之發生，其有過失之責甚明。此外，被告王金合供承
    之上情，並據證人廖明傳、周清雲及鄭登旺結證在卷，復有
    如前揭一所述臺灣電力股份有限公司臺南區營業處九十九年
    六月二十三日Ｄ臺南字第０９９０６００３１０１號函、刑
    案現場照片、扣案漏電電線照片、臺灣基督教長老教會新樓
    醫療財團法之診斷證明書、勘驗筆錄、相驗屍體證明書、檢
    驗報告書及相驗照片存卷可稽，及扣案漏電遭拆除之電線一
    條可資佐證，足認屬實。又被害人王萬得因本件漏電電擊事
    故死亡，詳如前述，則被害人王萬得之死亡與被告王金合之
    上述過失行為間，顯有相當因果關係。綜此，本件被告王金
    合過失致人於死之犯行，事證明確，應予依法論科。
三、核被告鄭登旺所為，係犯刑法第二百七十六條第二項之業務
    過失致死罪；被告王金合所為，係犯刑法第二百七十六條第
    一項之過失致死罪。爰審酌被告二人均無刑案犯罪紀錄，有
    臺灣臺南地方法院檢察署刑案資料查註紀錄表及臺灣高等法
    院被告前案紀錄表各一份在卷可按，堪認其二人品性尚佳，
    惟被告鄭登旺於將屋頂翻修成紅色鋼浪板之施工中，疏未注
    意於鑽鎖鋼釘應避開住屋橫樑上之屋內電源線，竟過失將鋼
    釘鑽進（穿透）屋內電源線，造成電源當重力加壓時，經由
    鋼釘傳導到屋頂鋼浪板上，形成紅色鐵皮屋頂漏電情狀，被
    告王金合知悉該紅色鐵皮屋頂有漏電之情，竟仍疏未注意電
    源配線使用狀況而定期維修保養，或檢查電線是否毀損而需
    汰舊換新，避免因電線毀損發生漏電等危險，並僱請水電相
    關專業人員修繕，且於委託被害人王萬得上屋頂查看漏水時
    疏未告知被害人王萬得屋頂有漏電之情狀，終導致本件漏電
    電擊事故發生，並致被害人王萬得遭電擊死亡之過失情節，
    並審酌其等各自之生活狀況、智識程度，又被告鄭登旺業與
    被害人王萬得之家屬王林英嬌等人達成和解賠償損害，被害
    人王萬得之家屬王林英嬌等表示願意原諒被告鄭登旺，並請
    求本院對被告鄭登旺從輕量刑或給予宣告緩刑之機會，此有
    本院一００年四月二十日調解筆錄一份存卷（詳本院卷第十
    八頁）可按，另被告王金合雖未與被害人王萬得之家屬達成
    和解賠償損害，然願賠償被害人王萬得之家屬三十萬元，暨
    被告鄭登旺犯罪後坦承犯行及被告王金合犯罪後否認犯行之
    態度等一切情狀，各量處被告鄭登旺、王金合二人各如主文
    所示之刑，並各諭知易科罰金之折算標準，以資懲儆。末查
    ，被告鄭登旺未曾因故意犯罪受有期徒刑以上刑之宣告，有
    前揭臺灣臺南地方法院檢察署刑案資料查註紀錄表及臺灣高
    等法院被告全國前案紀錄表各一份附卷可稽，其因一時疏失
    致罹刑章，且已與被害人王萬得之家屬王林英嬌等人達成和
    解賠償損害，被害人王萬得之家屬王林英嬌等人並請求本院
    給予被告鄭登旺緩刑之機會，已如前述，經此科刑之教訓，
    已足資警惕，信無再犯之虞，本院因認被告鄭登旺所受宣告
    之刑，以暫不執行為適當，併予宣告緩刑二年，以啟自新。
據上論斷，應依刑事訴訟法第二百九十九條第一項前段，刑法第
二百七十六條第一項、第二項、第四十一條第一項前段、第七十
四條第一項第一款，刑法施行法第一條之一，判決如主文。
本案經檢察官莊玲如到庭執行職務。
中    華    民    國    100    年    5    月    31    日
                  刑事第十四庭  審判長法  官  陳金虎
                                      法  官  孫淑玉
                                      法  官  周紹武
以上正本證明與原本無異。
如不服本判決應於收受本判決後10日內向本院提出上訴書狀，並
應敘述具體理由。如未敘述上訴理由者，應於上訴期間屆滿後20
日內向本院補提理由書狀（均須按他造當事人之人數附繕本）「
切勿逕送上級法院」。
                                      書記官  黃憶筑
中    華    民    國    100    年    5    月    31    日
附錄本案論罪科刑法條全文：
中華民國刑法第二百七十六條：
因過失致人於死者，處二年以下有期徒刑、拘役或二千元以下罰
金。
從事業務之人，因業務上之過失犯前項之罪者，處五年以下有期
徒刑或拘役，得併科三千元以下罰金。